【裁判字號】    97,交聲,488
【裁判日期】    980827
【裁判案由】    聲明異議
【裁判全文】
臺灣屏東地方法院交通事件裁定         97年度交聲字第488號
原處分機關  交通部公路總局高雄區監理站屏東監理站
異  議  人  甲○○
上列受處分人因違反道路交通管理處罰條例案件，對於交通部公
路總局高雄區監理所屏東監理站於民國97年12月5 日所為之處分
（原處分案號：屏監違字第裁82-V00000000號）聲明異議，本院
裁定如下：
    主  文
原處分撤銷。
前項撤銷部分，甲○○不罰。
    理  由
一、原處分意旨略以：異議人即受處分人（下稱：異議人）甲○
    ○於民國（下同）97年9 月23日9 時20分許，駕駛車號VO-9
    631 號自用一般小貨車行經屏東縣恆春鎮台26線省北路口時
    ，經屏東縣政府警察局恆春分局舉發有「駕駛執照業經註銷
    仍駕駛小型車」之違規，有屏警交字第V00000000 號違規單
    可參，並經舉發單位查復舉發無誤。爰依道路交通管理處罰
    條例（下稱：「處罰條例」）第21條第1 項第4 款暨違反道
    路交通管理事件統一裁罰基準表第21條第1 項第9 款規定，
    裁處異議人罰款新台幣（下同）9,000 元，並扣繳駕駛執照
    ，核無違誤。
二、異議意旨則以：伊對於屏東監理站V00000000 號「闖紅燈」
    之V00000000 號「闖紅燈」及V00000000 號「違反交通安全
    規則，因而肇事致人受傷」之違規事實俱不爭執，上開違規
    罰鍰俱已完納，但屏東監理以伊於6 個月違規記點共達6 點
    以上，而以00-00000000 號裁決書裁處吊扣駕駛執照處分，
    上開吊扣駕照處分並未合法送達，致伊不知於97年9 月23日
    駕駛車牌號碼VO-9631 號自用小客車在屏東縣恆春鎮台26線
    省北路段被警舉發「闖紅燈」後，屏東監理站82-V00000000
    號裁決書以伊「駕駛執照業經吊銷仍駕駛小型車」違規，而
    裁罰9, 000元並扣繳駕照之處分，甚感不服，為此聲明異議
    求為撤銷原處分。
三、經查，異議人分別於97年2 月18日及97年3 月28日被警舉發
    「闖紅燈」及「違反道路交通安全規則，因而肇事致人受傷
    者」等違規案件，經屏警交字第V00000000 、V00000000 號
    違規通知單移送，原處分機關認異議人於6 個月內經累計記
    違規點數共達6 點，乃依道路交通管理處罰條例第63條第3
    項規定，於97年6 月2 日掣開屏監違字第裁00-000000000號
    裁決書，裁處受處分人即異議人吊扣駕駛執照一個月，並於
    主文欄教示駕駛執照限於97年7 月2 日前繳送，逾期不繳送
    ：(一)自97年7 月3 日起易處吊扣駕駛執照2 個月，並限於97
    年7 月17日前繳送；(二)97年7 月17日前未繳送駕駛執照者，
    自97年7 月18日起易處吊銷，並逕行註銷駕駛執照。上開裁
    決處分並掛號郵件按異議人當時戶籍址屏東縣恆春鎮○○里
    ○○路40號投郵，嗣原處分機關認送達完竣已經確定，因異
    議人未異議亦未依限繳送駕駛執照，原處分機關乃自97年7
    月18日起易處吊銷並逕行註銷其駕駛執照。嗣異議人於97年
    9 月23日因上開闖紅燈違規，經警查悉其係在駕駛執照吊銷
    期間仍駕車，乃於97年10月10日逕行舉發並移送裁決，經原
    處分機關按違反道路交通管理處罰條例第21條第1 項第4 款
    規定，掣開本件屏監違字第裁82-V00000000號裁決書，裁處
    罰鍰9,000 元處分，以上情事，有原處分機關97年11月11日
    高監屏字第0970040742號函、屏監違字第裁00-000000000號
    裁決書暨送達證書，及本件系爭舉發違規事件通知單等件附
    卷足佐。異議人指摘前開吊扣駕駛執照之裁決處分未經合法
    送達，對原處分機關本件依違反道路交通管理處罰條例第21
    條第1 項第4 款裁處罰鍰9,000 元之處分聲明不服。準此，
    本件之爭點在：前開屏監違字第裁00-000000000號裁決書是
    否合法送達？有無確定?
四、經查：
  (一)按違反道路交通管理事件統一裁罰基準及處理細則第5 條規
    定「處理違反道路交通管理事件，有關文書送達之程序，依
    行政程序法之規定。」。而觀諸行政程序法第72條第1 項本
    文規定「送達，於應受送達人之住居所、事務所或營業所為
    之。」；同法第73條第1 項規定「於應送達處所不獲會晤應
    受送達人時，得將文書付與有辨別事理能力之同居人、受僱
    人或應送達處所之接收郵件人員。」；同法第74條第1 項與
    第2 項則規定「送達，不能依前二條規定為之者，得將文書
    寄存送達地之地方自治或警察機關，並作送達通知書兩份，
    一份黏貼於應受送達人住居所、事務所、營業所或其就業處
    所門首，另一份交由鄰居轉交或置於該送達處所信箱或其他
    適當位置，以為送達。前項情形，由郵政機關為送達者，得
    將文書寄存於送達地之郵政機關。」。查原處分機關上開吊
    扣駕駛執照裁決書以掛號寄送至異議人當時之戶籍地即屏東
    縣恆春鎮○○里○○路40號，未會晤異議人或其同居之家屬
    、受僱人，亦無接收郵件之人員，郵務士乃於97年6 月6 日
    寄存於恆春郵局以為送達，固有該行政文書送達證書在卷足
    稽；但異議人堅稱未獲通知領取文書，亦未見送達通知書黏
    貼於上址門首或置於信箱或其他適當位置等語，準此，關於
    郵務人員有無踐行行政程序法第74條第1 項所定寄存送達形
    式要件，即：作送達通知書2 份，一份黏貼於應受送達人住
    居所、事務所、營業所或其就業處所門首，另一份交由鄰居
    轉交或置於該送達處所信箱或其他適當位置，即有未明，且
    未經原處分機關或郵政機關提出照片等證據以實其說，當不
    能僅憑送達證書之記載即予認定業生合法送達效力。
  (二)次查，異議人上址戶籍處，同一門牌房屋同時至少有尤氏宗
    親4 戶設籍，戶長分別為尤天津、尤天明（異議人之父）、
    尤天送及陳恒結；而上址門牌房屋原本係舊式三合院建築，
    嗣後改建有3 棟獨立平房或透天2 層樓房座落而共用門牌，
    此據異議人供明在卷，並經本院職權調取該戶籍址居民設籍
    情狀，有全戶戶籍資料查詢結果8 件在卷足佐。郵政人員是
    否確實將製作之送達通知書正確黏貼或投置，有無合法通知
    領郵，當值置疑。是認異議人所辯：未看到送達通知書等語
    ，應堪採信。
  (三)洵此，原處分機關上開吊扣駕駛執照行政處分，尚未合法送
    達與異議人，不能認為已生確定效力。
    綜上所述，本件系爭屏監違字第裁00-000000000號吊扣駕駛
    執照裁決處分既未確定，其後有關易處吊銷並逕行註銷駕駛
    執照之處分亦不能為生效。
五、從而，本件異議人上開於97年9 月23日9 時20分許，駕駛車
    號VO-9631 號自用一般小客車，在屏東縣恆春鎮省道台26線
    省北路段之「闖紅燈」違規行為，不能認定係合致於道路交
    通管理處罰條例第21條第1 項第4 款之情形，原處分機關逕
    依該款要件暨道路交通管理事件統一裁罰基準表第21條第1
    項第4 款規定，裁處異議人罰鍰9,000 元及命扣繳駕駛執照
    處分，非無違誤，異議意旨求予撤銷，為有理由，應由本院
    撤銷原處分改諭知異議人不罰之裁定。
六、據上論結，依道路交通案件處理辦法第20條，裁定如主文。
中    華    民    國    98    年    8     月    27    日
                    交通法庭    法  官  朱盈吉
以上正本證明與原本無異。
如不服本裁定應於收受送達後五日內向本院提出抗告書狀敘述抗
告之理由抗告於台灣高等法院高雄分院。
中    華    民    國    98    年    8     月    27    日
                                書記官  林祥玉


司法院資訊處製作；財團法人民間司法改革基金會備份。
